【裁判字號】    98,上易,162
【裁判日期】    981013
【裁判案由】    侵權行為損害賠償
【裁判全文】
臺灣高等法院臺南分院民事判決      98年度上易字第162號
上  訴  人  甲○○○○○○
訴訟代理人  楊昌禧  律師
            梁育誠  律師
被 上訴 人  台南縣玉井鄉農會
法定代理人  乙○○
訴訟代理人  禎和  律師
上列當事人間請求侵權行為損害賠償事件，上訴人對於中華民國
98年6月30日臺灣臺南地方法院97年度訴字第1248號第一審判決
提起上訴，本院於98年9月29日言詞辯論終結，茲判決如下：
    主  文
上訴駁回。
第二審訴訟費用由上訴人負擔。
    事  實
甲、上訴人方面：
一、聲明：(一)原判決廢棄。(二)被上訴人應給付上訴人新台幣（下
    同）55萬1549元，及自起訴狀繕本送達之翌日起至清償日止
    ，按年息百分之5計算之利息。(三)第一、二審訴訟費用由被
    上訴人負擔。(四)上訴人願供擔保，請准予宣告假執行。
二、陳述：除與原判決記載相同者，茲引用之外，補稱：
  (一)原判決有違法不當之情形，分述如下：
  1.查上訴人與被上訴人就本件之買賣契約雖未訂立書面而係口
    頭為之，惟依上訴人於原審審理時主張之下列事實及證據資
    料，足見本件之買賣標的物確係供外銷之芒果。
  上訴人向被上訴人訂購本件系爭芒果，即明示供外銷之用，
    被上訴人知悉始提出外銷報價/訂購單，並以其上所列外銷
    價格為據計算本件之買賣價格，此有被上訴人訴訟代理人於
    原審審理時，就系爭外銷報價/訂購單之報價，均表示係被
    上訴人參考外銷價格之報價可稽。
  芒果因內、外銷之區別，其所需作業流程即有不同，價格自
    有所差異，依上開外銷報價/訂購單所示，其中金煌芒果之
    報價為每公斤52元，遠高於報價當日（民國97年5月30日）
    金煌芒果之水果交易價格（上價45元，中價28元，下價10元
    ）（見原證十八號），足見上開報價即包含外銷之處理費用
    ，而為外銷價格。被上訴人亦自承係委由專業外銷廠商劉文
    貴提供挑選系爭芒果。
  上訴人於97年7月2日將裝船通知單送交被上訴人及97年7月7
    日裝櫃時，被上訴人均未表示系爭芒果非供外銷之用，反之
    ，更於裝櫃時表示冷藏溫度設定過高，系爭芒果運送出國貨
    櫃冷藏溫度應設定為6~7℃，方能保持芒果之新鮮度。
  2.惟原審判決就上開上訴人所舉之事實及證據資料並未加以斟
    酌、判斷，逕予認定上訴人所為買賣標的物為供外銷之芒果
    之主張不足採信，顯未以過去事實及其他一切證據資料為斷
    定之標準，自與上開判例有違，至為灼然。
  3.另按書據之內容，兩造互有爭執者，自應首先用通常文義以
    為解釋，最高法院4年度上字第975號判決要旨（見原證二十
    號）揭釋甚詳。次按當事人主張有利於己之事實者，就其事
    實有舉證之責任，民事訴訟法第277條定有明文。經查本件
    兩造就上訴人提出之上開外銷報價/訂購單是否係針對買賣
    供外銷水果之報價、訂購而為，亦或是供內、外銷之水果均
    適用，有所爭執，依上開判決要旨所示，自應首先用通常文
    義以為解釋，查該外銷報價/訂購單既載明「外銷」，自應
    係適用於買賣供外銷水果之報價、訂購始為常態，是被上訴
    人主張該外銷報價/訂購單無論供內、外銷水果均有其適用
    ，自應就此有利於己且變態之事實，負舉證之責，而非由上
    訴人負舉證責任，惟原審判決卻認定應由上訴人負舉證責任
    ，即與最高法院18年上字第2956號、39年台上字第1052號判
    例有違，是原判決自屬違法不當。
  (二)被上訴人另以被上訴人於97年5月30日之傳真報價，須顧及
    報價後交貨前之水果價格變化，因報價後金額即屬固定，日
    後交貨前即使水果價格上漲，亦無法向買家要求提高價格，
    故於報價時需考慮日後可能漲價之因素，而稍微調高價格，
    此為一般週知之理，故即便被上訴人於97年5月30日之傳真
    報價，稍高於台北農產運銷公司當日之水果交易行情，亦屬
    正常合理等語為由，抗辯上訴人主張系爭傳真報價即是外銷
    價格，即包含外銷之處理費用，要與事實不符，亦無理由云
    云，惟查，被上訴人訴訟代理人於原審審理時，就系爭外銷
    報價/訂購單，均表示係被上訴人參考外銷價格之報價（見
    鈞院98年2月19日、98年3月26日言詞辯論筆錄），足見系爭
    外銷報價/訂購單，其上之價格確為外銷價格無疑，而水果
    之價格既有內、外銷之區分，自是因其處理作業流程及所需
    成本費用不同所致，否則何以為內、外銷價格之區別，故被
    上訴人之抗辯顯自相矛盾，並非實在，不足採信。
  (三)被上訴人雖抗辯上訴人向被上訴人訂購之芒果，其中僅金煌
    芒果有報價訂購單，其餘種類芒果皆係口頭訂貨，並無任何
    訂購單，且金煌芒果之報價訂購單內容極為簡陋，僅有重量
    及單價之記載，除此雙方並未約定要外銷運送，亦未約定要
    運送至新加坡，更未約定如何加工處理，如何運送保存，暨
    未約定系爭芒果之保存期限，僅由買受人即上訴人驗收，是
    系爭芒果買賣顯為一般買賣交易等語，惟如前開所述，兩造
    既合意系爭買賣之標的物為供外銷之芒果即八分熟之硬熟果
    並經溫湯處理、益收處理、預冷等程序，是被上訴人依約則
    應給付供外銷之芒果，至為顯然，依上開最高法院18年上字
    第2956號判例所示，被上訴人自不得以未明文約定為由作為
    卸責之詞，故被上訴人之抗辯自不足採。
  (四)本件上訴人請求損害賠償是否有理由？
  1.本件兩造系爭買賣之標的物既係供外銷之芒果，是被上訴人
    依約自應交付可供外銷之芒果，查依相關文獻，外銷之芒果
    應以八分熟之硬熟果為之，而非內銷軟熟果，且需經溫湯處
    理、益收處理、預冷等程序，足見該等芒果之保存溫度為13
    ℃左右，6~7℃則係芒果之軟熟果的保存溫度，本件因被上
    訴人交付之系爭芒果並非供外銷之八分熟的硬熟果，而係內
    銷軟熟果，此由被上訴人主張之保存溫度為6~7℃及其他陳
    述即足為證，故置於13℃保存溫度下，自會如公證報告所示
    ，因過熟之因素，而發生腐爛及斑點，足見系爭芒果之腐壞
    係因可歸責於被上訴人之事由所造成。
  2.被上訴人抗辯兩造間買賣契約並未明文載明應給付八分熟之
    硬熟果，查上訴人初次從事芒果外銷貿易，信賴被上訴人長
    年經銷芒果之專業，自會提供可供外銷之芒果，故未載明。
    惟如前所述，兩造既合意系爭買賣之標的物為供外銷之芒果
    ，非內銷軟熟果，是契約雖未明文載明，被上訴人依約仍應
    給付八分熟之硬熟果，至為灼然。
  3.被上訴人另抗辯上訴人雖稱運送系爭芒果至新加坡之貨櫃冷
    藏溫度應為13℃，顯未必正確適當，蓋外銷實務運送新鮮芒
    果由高雄至新加坡，於貨櫃設定之冷藏溫度多有設定為5℃
    之情，足認上訴人上開主張，並無可採等語，惟查，依前開
    相關文獻，足見供外銷芒果即八分熟之硬熟果之保存溫度確
    為13℃左右。被上訴人所舉之例僅係個案，且由該等出口報
    單亦無法得知該等芒果之種類、狀況及經過何種處理程序，
    是被上訴人所舉之例自不足為證。另依被上訴人提供予上訴
    人之宣傳目錄（見原證十九號），其上亦明確記載芒果之最
    適儲藏溫度為13℃，是被上訴人之抗辯，豈非自相矛盾，故
    被上訴人之抗辯實不足採。
  4.被上訴人又抗辯系爭芒果若係軟熟果，遭上訴人以高溫裝櫃
    （貨櫃溫度高達14.5~14.9℃），且期間高達11天（於97.7.
    7裝櫃，於97.7.18入櫃調查），應早已腐爛敗壞，絕非如上
    訴人所提公證報告載稱僅「初期的腐爛」，足認上訴人稱被
    上訴人交付者係軟熟果，顯為不實，而系爭芒果於交付時皆
    為完好之正常品，惟上訴人運至新加坡後部分芒果出現初期
    之腐爛，顯係上訴人運送管理維護不當所致等語，惟查：
  被上訴人所交付之系爭芒果確係內銷之軟熟果，而系爭貨櫃
    運送時之溫度為12℃（見原證十六號），按低溫可延遲老化
    、後熟、代謝之進行，系爭貨櫃運送之冷藏溫度12℃，雖高
    於軟熟果之保存溫度，惟相較於室外溫度自屬低溫，是系爭
    芒果雖屬軟熟果，惟於該等冷藏溫度下其老化速度自會減緩
    、遲延，雖不致於完全腐爛敗壞，仍會如系爭公證報告所示
    因過熟之因素，而發生腐爛及斑點。倘被上訴人所交付之系
    爭芒果為供外銷之八分熟硬熟果，於該等適當運送條件下，
    自不會有過熟之現象，由此足見，被上訴人之抗辯，並非實
    在，自不足採。
  由系爭公證報告可見與系爭芒果置於同一貨櫃之果皮25％轉
    熟之硬熟木瓜（保存溫度為12℃左右），其品質仍屬良好，
    並未發生任何腐爛及斑點，足見上訴人裝貨之貨櫃所設定之
    冷藏溫度並無過高，亦無如被上訴人主張有任何運送管理維
    護不當之情事，系爭芒果之所以發生腐爛及斑點，實肇因於
    被上訴人所交付之芒果係內銷軟熟果出現過熟之現象所致。
  另系爭芒果於97年7月7日裝櫃時，係由被上訴人之三名員工
    負責堆疊裝櫃，於裝櫃完畢即將貨櫃門予以鉛封，除海關檢
    驗外，需至目的地始能啟封，另該貨櫃裝載量約該貨櫃容積
    量之65%，並未滿櫃，冷藏溫度為12℃，同前所述，同一貨
    櫃之硬熟木瓜仍屬良好，足見系爭貨櫃於運送時並無任何管
    理不當情事，倘被上訴人之抗辯可採，則系爭芒果之所以發
    生腐爛及斑點，豈非係被上訴人員工於裝櫃時，堆疊不當所
    致，是被上訴人之抗辯，不足採信。
  (五)被上訴人復主張系爭芒果並無瑕疵，並經被上訴人交付，上
    訴人驗收裝櫃完畢，本件買賣業已完成，則系爭芒果之利益
    及危險，自交付上訴人時起應由上訴人負擔等語。惟查，上
    訴人自97年6月6日向被上訴人訂購系爭芒果，於97年7月4日
    至同年月6日之期間內，曾數度前往被上訴人農會要求檢視
    系爭芒果包裝作業流程，惟被上訴人之員工張平山秘書屢次
    藉詞推託，並向上訴人表示，「你什麼都不懂，一切相信我
    們農會幾十年的經驗及專業」等語，至97年7月7日交貨當日
    ，上訴人曾向張平山秘書質疑1.農委會規定外銷芒果重量，
    不同品種是不同重量，愛文芒果是每箱5公斤，金煌芒果是
    每箱9公斤。2.系爭紙箱沒有標示產地與保存溫度等問題，
    張平山秘書仍以上開言語回應搪塞上訴人，是被上訴人主張
    上訴人業已驗收完畢等語，實屬不當。
  (六)再者，被上訴人所交付之芒果如非屬八分熟之硬熟果，縱該
    等芒果外觀並無任何瑕疵、腐爛、斑點等現象，仍屬非依債
    務本旨而為給付，即屬不完全給付，上訴人因此所受之損害
    自得依民法第227條之規定，請求被上訴人賠償，與民法第
    373條危險負擔之規定無涉，故被上訴人上開主張即屬無據
    ，不足為採。
三、證據：援用第一審所提證據。
乙、被上訴人方面：
一、聲明：(一)上訴駁回。(二)第二審訴訟費用由上訴人負擔。
二、陳述：除與原判決記載相同者，茲引用之外，補稱：
  (一)本件芒果買賣契約，雙方並無擔保外銷之約定合意。
  1.上訴人向被上訴人訂購三種不同種類芒果 (愛文、玉文六號
    、金煌)，僅金煌芒果於97年5月30日有報價訂購單 (上訴人
    係於97年6月6日方為訂購)，揆其內容極為簡陋，僅有重量
    及單價之記載，並無擔保外銷或供外銷之用之約定，更無上
    訴人所稱須經外銷處理程序即溫湯處理、益收處理及預冷等
    程序之約定記載，故從金煌芒果訂購單文義，根本無雙方擔
    保外銷之約定合意，已至為顯明，遑論其他未有訂購單之愛
    文、玉文六號芒果。
  2.至上訴人爭執之金煌芒果傳真訂購單，雖有外銷報價字樣，
    然此僅為被上訴人參考一般外銷價格來計算報價 (按被上訴
    人於傳真報價後，至上訴人決定訂購或交貨時，往往有相當
    期間，此期間價格上漲變化，須被上訴人自行吸收，故被上
    訴人以一般外銷價格作為參考報價，並不違常理)，非謂買
    賣契約內容，即係雙方合意約定擔保外銷，此從系爭報價訂
    購單內容並無任何擔保外銷之約定即明；另依上訴人指稱供
    外銷之芒果，須經溫湯處理、益收處理、預冷等程序，可知
    其程序繁瑣複雜、費用不疵，衡情本件芒果買賣，雙方若有
    約定須經上訴人所述之外銷處理程序，則出售之芒果價格應
    相當高昂，然揆被上訴人於97年5月30日報價單，金煌芒果
    每公斤報價僅為52元，至上訴人決定訂購日97年6月6日 (即
    買賣契約合意日)，金煌芒果於台北農產運銷公司之交易價
    格高達每公斤65元 (詳被證五)，97年6月間甚有高達每公斤
    75元者 (詳被證四)，均比被上訴人之芒果出售價格高出甚
    多，顯徵被上訴人出售之芒果尚低於同時期之交易行情，根
    本未有上訴人所稱外銷處理程序之額外費用，足證兩造並無
    就系爭芒果有擔保外銷且須經外銷處理程序之特別約定。
  (二)本件上訴人請求損害賠償並無理由。
  1.被上訴人於97年7月7日交付予上訴人之系爭芒果係向專業廠
    商採購品質優良，並經上訴人驗收確認無誤，為上訴人於原
    審多次開庭審理時所不爭，且上訴人復於原審辯論意旨狀自
    承97年7月4日至同年月6日多次前來檢視系爭芒果，足認系
    爭芒果並無瑕疵並經上訴人驗收在案；另上訴人稱曾於97年
    7月2日將裝船通知單送交被上訴人，被上訴人否認之，蓋是
    否裝船運送乃上訴人個人行為與被上訴人無關，更非買賣契
    約之內容，而系爭芒果上訴人是否運送出國，更與被上訴人
    無關，且上訴人於驗收系爭芒果時，並無任何意見 (上訴人
    臨訟翻稱被上訴人員工張平山藉詞推託搪塞，要屬無稽)，
    亦從未表示系爭芒果有任何瑕疵，被上訴人承辦人僅於上訴
    人裝櫃時建議適當之冷藏溫度，然上訴人是否採用，被上訴
    人無權置喙。
  2.上訴人稱其將系爭芒果運送出國至新加坡後，發現芒果有腐
    爛斑點等情，然查被上訴人交付系爭芒果予上訴人時，系爭
    芒果並無腐爛、斑點或過熟現象，此為兩造交付時所確認無
    誤，並經上訴人收受裝櫃(蓋系爭芒果若有腐爛、斑點或過
    熟現象，或係屬泛紅之軟熟果，因目視即可得知，則上訴人
    絕無可能收受)，是上訴人日後如何處理、如何運送、如何
    保存冷藏等，皆應視上訴人個人需求妥善維護管理，本件上
    訴人稱其將系爭芒果運至新加坡後，系爭芒果有腐爛、斑點
    等情，若係為真，亦屬上訴人處理、運送、冷藏、貯存不當
    所致，然與被上訴人實無關連。另上訴人稱依相關文獻，外
    銷之芒果應以八分熟之硬熟果，及應經溫湯處理、益收處理
    、預冷程序，及保存溫度為13度C等情，然一般文獻僅為參
    考資料，與實務運作條件非能等同適用，如訴外人外銷實務
    廠商「宏聯國際農業企業社」由高雄運送新鮮芒果至新加坡
    ，多次於貨櫃設定之冷藏溫度設定為5度C之情(詳被證三)，
    足認文獻資料未必正確，且非能適用於各種條件不同之水果
    外銷運送案例，再上訴人所稱縱認可採，亦與本件買賣契約
    並無約定擔保外銷，非屬外銷運送之情無關。
  3.次按買賣標的物之利益及危險，自交付時起，均由買受人承
    受負擔。民法第373條前段定有明文。被上訴人交付之系爭
    芒果，並無瑕疵暨經上訴人驗收無誤在案，則本件買賣業已
    完成，系爭芒果之利益及危險，依前開規定，自交付上訴人
    時起應由上訴人負擔；至上訴人買受系爭芒果後，將芒果運
    至他處或外銷出國，已非本件買賣契約之範圍，自應由上訴
    人自行管理維護，若因上訴人管理存放不當或委託他人運送
    不當致系爭芒果腐壞，亦應由上訴人自行負擔。
三、證據：援用第一審所提證據。
    理  由
一、上訴人起訴主張：伊於97年6月6日向被上訴人訂購愛文芒果
    5箱、玉文六號芒果308箱，金煌芒果308箱（下稱系爭芒果
    ），計23萬3000元，運至新加坡出售。被上訴人於97年7月6
    日進行包裝，同月8日裝船，該批芒果於同月15日運抵新加
    坡，經過報關檢驗，於7月17日竟發現系爭芒果有腐爛及斑
    點，無法出售。系爭買賣之標的物係供外銷之芒果，並非一
    般買賣，兩造既合意買賣標的物為供外銷之芒果，契約雖未
    明文載明，惟被上訴人依約仍應給付八分熟之硬熟果，系爭
    芒果之腐壞，並非上訴人運送管理維護不當所致，而係應歸
    責於被上訴人，被上訴人非依債務本旨而為給付，即屬不完
    全給付。為此依民法第227條規定（上訴人於原審所主張之
    瑕疵擔保請求權部分業已捨棄），求為判命被上訴人應給付
    上訴人55萬1549元，及自訴狀繕本送達之翌日起至清償日止
    按週年利率百分之5計算之利息。（其中台灣部分：貨款
    23萬3000元，海運費4萬3540元。台灣出口費2萬8625元
    ，營業費用6萬5068元。新加坡部分：進口費3萬2890元
    ，炭疽病斑檢查費4萬7205元，營業費用10萬1221元。
    ）（原審為上訴人敗訴之判決）
二、被上訴人則以：上訴人於97年6月間向被上訴人訂購愛文芒
    果、玉文六號芒果及金煌芒果，價金為23萬3000元，被上訴
    人依約於同年7月7日在被上訴人農會集貨場（即農會處所）
    交付上訴人，並無腐爛、斑點或過熟等瑕疵，業經上訴人在
    場驗收無訛，並有訴外人劉文貴、張平山可證，本件買賣業
    已完成，系爭芒果之利益及危險，自交付上訴人時起應由上
    訴人負擔。況被上訴人97年5月30日報價單，金煌芒果每公
    斤報價僅為52元，至上訴人決定訂購日97年6月6日則為每公
    斤65元，均比被上訴人之芒果出售價格高出甚多，顯徵被上
    訴人出售之芒果尚低於同時期之交易行情，根本未有上訴人
    所稱外銷處理程序之額外費用，足證兩造並未有擔保外銷且
    須經外銷處理程序之特別約定。被上訴人於97年7月7日將系
    爭芒果交付上訴人裝櫃時，被上訴人承辦人員張平山發現貨
    櫃設定冷藏溫度13度C偏高，曾建議最佳冷藏溫度應設定在6
    度C至7度C間，方能保持新鮮度，詎上訴人堅持己見，未予
    採納；故系爭芒果於運送數日後發生腐爛及斑點，究其原因
    應係上訴人裝貨之貨櫃所設定之冷藏溫度過高，加上上訴人
    選擇船運將芒果運抵新加坡時須長達8天之久所致。至於被
    上訴人裝貨紙箱，則無內、外銷之區別，並無如上訴人所稱
    農委會就內、外銷紙箱有所區別等語，資為抗辯。，
三、上訴人主張被上訴人於97年5月30日以外銷報價/訂購單向上
    訴人訂購金煌芒果每公斤單價為52元，嗣後上訴人於97年6
    月6日向被上訴人訂購愛文芒果5箱、玉文六號308箱及金煌
    芒果308箱，價金為23萬3000元。前開三種芒果，僅金煌芒
    果於97年5月30日有報價訂購單，除此無其他任何買賣契約
    書。另系爭金煌芒果「外銷報價/訂購單」內容，並無「供
    外銷之芒果」或「芒果需經外銷程序處理」之文字記載。97
    年7月7日被上訴人於農會集貨場交付前開芒果予上訴人，經
    上訴人收受裝櫃，並由上訴人自行運離，上訴人於裝櫃時將
    系爭貨櫃設定冷藏溫度為13度C。系爭芒果並經新加坡公證
    公司作成公證報告，被上訴人就公證報告形式上真正不為爭
    執等各情，有報價單、新加坡品質檢驗專業服務中心公證報
    告書附卷可稽（原審卷第47頁至第66頁、第84頁），且為兩
    造所不爭，堪信真正。
四、本件應審究者為：(一)系爭芒果買賣契約，雙方有無供擔保外
    銷約定之合意？兩造系爭買賣之標的物是否為供外銷之芒果
    ？(二)本件上訴人請求損害賠償是否有理由？爰分述如下：
  (一)系爭芒果之買賣契約，雙方有無供擔保外銷約定之合意？兩
    造系爭買賣之標的物是否為供外銷之芒果？經查：
  1.按「民事訴訟如係由原告主張權利者，應先由原告負舉證之
    責，若原告先不能舉證，以證實自己主張之事實為真實，則
    被告就其抗辯事實即令不能舉證，或其所舉證據尚有疵累，
    亦應駁回原告之請求」。又「原告對於自己主張之事實已盡
    證明之責後，被告對其主張，如抗辯其不實並提出反對之主
    張者，則被告對其反對之主張，亦應負證明之責，此為舉證
    責任分擔之原則。」，此分別有最高法院著有17年上字第91
    7號、18年上字第2855號判例可資參照。上訴人起訴主張依
    不完全給付損害賠償請求權請求被上訴人負損害賠償責任，
    自應先就上開權利之要件負舉證之責，合先敘明。
  2.次按解釋當事人之契約，應以當事人立約當時之真意為準，
    而真意何在，應以過去事實及其他一切證據資料為判斷之標
    準，不能拘泥於文字致失真意（最高法院19年上字第453號
    判例意旨參照）。查本件兩造買賣並未簽立任何書面契約，
    上訴人雖稱兩造已達成外銷芒果之口頭約定，惟為被上訴人
    所否認，上訴人並未舉證以實其說，難信真正。上訴人雖主
    張依被上訴人出具之系爭金煌芒果「外銷報價/訂購單」，
    已足證兩造已達成擔保外銷芒果之合意云云，惟核其內容，
    並無「供外銷之芒果」或「芒果需經外銷程序處理」之文字
    記載。再衡之一般交易常情，買賣雙方若有擔保外銷之約定
    ，為釐清買賣雙方責任歸屬，避免日後爭執，雙方理應於買
    賣契約內容，載明擔保外銷，且應就出售之標的須經如何外
    銷處理程序、日後如何運送、運送環境條件、擔保期限及外
    銷處理程序之費用等事項為約定。惟本件僅金煌芒果部分有
    訂購單（愛文及玉文芒果部分則無訂購單），此外無任何書
    面契約，且上開訂購單內容極為簡單，僅有報價日期及每公
    斤單價52元之記載（無訂購數量、總價之記載），並無任何
    擔保外銷之約定，更未有任何外銷處理、流程及費用之相關
    約定，應屬為一般買賣交易，上訴人自承交貨後係由上訴人
    自行運送，上訴人主張兩造間有擔保外銷之約定，洵無可採
    。
  3.上訴人於本院辯稱：「（交貨當時有無瑕疵？）就外觀來說
    是沒有瑕疵，但不符合我們要求的品質，我們主張外銷的芒
    果是要8分熟的硬熟果，但被上訴人交給我們的是10分熟的
    軟熟果。」、「（但訂購單上並無特別約定？）我們是要外
    銷的芒果，我們認為依一般常情，外銷芒果就是要提供8分
    熟的硬熟果，這部分不需要再特別約定。」，惟被上訴人則
    稱「（被上訴人交付上訴人的芒果是幾分熟？）並非如上訴
    人所說的10分熟，大約是8、9分熟，上訴人只約定訂購芒果
    的數量，並沒有特別約定要幾分熟，而且在集貨場交給上訴
    人，上訴人並無任何意見。」（本院卷第29頁），揆諸被上
    訴人於97年5月30日傳真予上訴人之「外銷報價/訂購單」（
    原審卷第84頁），僅表明金煌芒果每公斤報價52元，上訴人
    則於同年6月4日蓋章簽名為承諾，並表示訂購玉文6號及金
    煌芒果各300箱，並記載訂購明細面談，足見兩造合意之上
    開外銷報價單，就上訴人所稱「芒果係供外銷之用，應交付
    8分熟的硬熟果」，或就芒果應經溫湯處理、益收處理、預
    冷程序等重要之點，均無任何約定，自難僅憑上開外銷報價
    /訂購單，遽認兩造就系爭芒果係供外銷之合意。
  4.上訴人另辯稱「依相關文獻，外銷之芒果應以八分熟之硬熟
    果，及應經溫湯處理、益收處理、預冷程序，及保存溫度為
    13度C」云云，亦經被上訴人否認，並舉外銷實務廠商「宏
    聯國際農業企業社」由高雄運送新鮮芒果至新加坡，多次於
    貨櫃設定之冷藏溫度設定為5度C之情（原審卷第130頁），
    足認文獻資料僅為參考資料，且非能適用於各種條件不同之
    水果外銷運送案例。況查系爭芒果裝櫃時，被上訴人員工即
    張平山曾向上訴人表示貨櫃溫度過高，應調降溫度設定在6
    度C至7度C間，以利保存，此為上訴人所不爭執。況上訴人
    將購買之系爭芒果自行運送至國外，被上訴人既不負運送之
    責任，有關係爭芒果儲藏溫度設定若干？應與被上訴人無關
    。
  5.另被上訴人於原審辯稱「農會用以包裝運送之外箱，均係向
    專業紙廠正隆公司訂購，並無差異」等語（原審卷第38頁）
    ，經原審去函正隆股份有限公司函查被上訴人訂購包裝芒果
    之紙箱種類是否有內、外銷之區別，經該公司函覆稱「說明
    二、經查台南縣玉井鄉農會確曾向本公司訂購芒果包裝紙箱
    ，而本公司向依其指定之產品標準承製，並送交農會自行運
    用，其中是否有內、外銷之別，本公司實無從得知。又來函
    附件所示之照片紙箱，從外觀上判斷，應係台南縣玉井鄉農
    會向本公司所訂購，惟究係供外銷或內銷之紙箱，如前所述
    ，本公司尚無法判別。」等語，有該公司98年3月20日隆總
    字第9077號函在卷可按（原審卷第183頁），衡諸上開函覆
    ，核與被上訴人所述相符，其芒果包裝外箱並無內、外銷之
    區別，且上訴人所提出之芒果產業資訊網就芒果採收後之處
    理一文亦稱「外銷的品種‧‧依優劣分為一、二級品及大、
    中、小三級‧‧每箱有6公斤裝及10公斤裝‧‧」等語（原
    審卷第147頁），則上訴人辯稱被上訴人之紙箱不符農委會
    之規定云云，洵不可採。
  (二)本件上訴人請求損害賠償是否有理由？經查：
  1.按「因可歸責於債務人之事由，致為不完全給付者，債權人
    得依關於給付遲延或給付不能之規定行使權利；因不完全給
    付而生前項以外之損害者，並得請求賠償」，民法第227條
    固亦定有明文，惟依該條文之規定可知，不完全給付損害賠
    償請求權之要件須債務人有給付不完全之情，債權人始有權
    利請求賠償，而所謂給付不完全係指未依債務本旨為給付，
    而給付是否符合債務本旨自應以契約內容為認定依據，上訴
    人既主張依據不完全給付損害賠償請求權請求賠償，亦應先
    就被上訴人之給付有不符債務本旨之情，負舉證之責。
  2.查本件兩造並未簽立任何書面契約，上訴人所執之系爭金煌
    芒果「外銷報價/訂購單」之內容，亦無「供外銷之芒果」
    或「芒果需經外銷程序處理」之文字記載。再衡之一般常情
    ，買賣雙方若有擔保外銷之約定，為釐清買賣雙方責任歸屬
    ，避免日後爭執，雙方理應於買賣契約，載明擔保外銷，且
    應就出售之標的須經如何外銷處理程序、日後如何運送、運
    送環境條件、擔保期限及外銷處理程序之費用等約定，惟查
    本件僅有訂購單，此外無任何書面契約，且訂購單內容極為
    簡單，未有任何擔保外銷之約定，更未有任何外銷處理、流
    程及費用之相關約定，顯僅為一般買賣交易，上訴人主張有
    擔保外銷之約定，洵無可採。被上訴人抗辯該農會內外銷均
    以「外銷報價/訂購單」處理，並未分內外銷不同之訂購單
    ，尚非無據，自難單以金煌芒果「外銷報價/訂購單」，即
    認被上訴人有擔保上訴人外銷全程之危險負擔，準此，兩造
    並無就系爭芒果有擔保外銷且須經外銷處理程序之特別約定
    ，本件上訴人主張顯無理由。
  3.次稱「買賣者，謂當事人約定一方移轉財產權於他方，他方
    支付價金之契約」、「當事人就標的物及其價金互相同意時
    ，買賣契約即為成立」、「買賣標的物之利益及危險，自交
    付時起，均由買受人承受負擔。」，民法第345條、第373條
    分別定有明文。查上訴人於97年6月間向被上訴人訂購愛文
    芒果、玉文六號芒果及金煌芒果，價金為23萬3000元，被上
    訴人依約於同年7月7日在被上訴人農會集貨場（即農會處所
    ）交付上訴人，並經上訴人在場驗收完畢，並無任何異議，
    亦未爭執芒果的熟度，不符契約之約定，足認被上訴人於當
    日所交付之系爭芒果並無瑕疵，並經上訴人驗收裝櫃完畢，
    本件買賣業已完成，系爭芒果之利益及危險，依前開規定，
    自交付上訴人時起應由上訴人負擔；至上訴人買受系爭芒果
    後，將芒果運至他處或外銷出國，已非本件買賣契約之範圍
    ，自應由上訴人自行管理維護，被上訴人既已依約交付芒果
    ，即屬符合兩造間債之本旨，並無不完全給付之情事可言，
    上訴人自不得再執系爭金煌芒果「外銷報價/訂購單」之文
    字記載即謂被上訴人有不完全給付，從而，上訴人主張被上
    訴人應依不完全給付損害賠償請求權之規定，訴請被上訴人
    賠償云云，即屬無據，應予駁回。
五、綜上所述，上訴人向被上訴人買受系爭芒果，並無特別約定
    被上訴人應交付供外銷用之8分硬熟果，且上訴人收受被上
    訴人交付系爭芒果之際，並未主張系爭芒果有何瑕疵之情事
    ，上訴人主張被上訴人交付之系爭芒果係不完全給付，洵無
    理由。從而，上訴人依不完全給付之法律關係，訴請被上訴
    人給付貨款55萬1549元，及自起訴狀繕本送達之翌日起至清
    償日止按週年利率百分之5計算之利息（其中貨款23萬300
    0元海運費4萬3540元台灣出口費2萬8625元營業費用6
    萬5068元進口費3萬2890元炭疽病斑檢查費4萬7205元
    營業費用10萬1221元），於法無據，原審駁回上訴人之訴及
    假執行之聲請，經核並無違誤，上訴意旨指摘原判決不當，
    求為廢棄改判，非有理由，應予駁回。
六、本件事證已臻明確，兩造其餘攻擊防禦方法及證據資料，核
    與本件判決結果不生影響，不予一一論述，併予敘明。
結論：本件上訴為無理由，依民事訴訟法第四百四十九條第一項
、第七十八條判決如主文。
中    華    民    國    98    年    10    月    13    日
                  民事第二庭    審判長法  官   陳光秀
                                      法  官   李文賢
                                      法  官   曾平杉
上為正本係照原本作成。
不得上訴。
中    華    民    國    98    年    10    月    16    日
                                      書記官  葉秀珍


司法院資訊處製作；財團法人民間司法改革基金會備份。
